臺灣臺北地方法院民事裁定
111年度訴字第2652號
原      告  台新國際商業銀行股份有限公司

法定代理人  尚瑞強  


被      告  黃心藜  

上列當事人間請求清償借款事件，本院裁定如下：
    主  文
本件移送臺灣屏東地方法院。
    理  由
一、按當事人得以合意定第一審管轄法院；第24條之合意管轄，
    如當事人之一造為法人或商人，依其預定用於同類契約之條
    款而成立，按其情形顯失公平者，他造於為本案之言詞辯論
    前，得聲請移送於其管轄法院，民事訴訟法第24條第1 項前
    段、第28條第2 項前段分別定有明文。考其立法意旨，在於
    當事人之一造為法人或商人時，通常佔有經濟上之強勢地位
    ，如因契約涉訟而須赴被告之住、居所地應訴，無論在組織
    及人員編制上，均尚難稱有重大不便。如法人或商人以預定
    用於同類契約之債務履行地或合意管轄條款，與非法人或商
    人之他造訂立契約時，他造就此類條款表面上雖有締約與否
    之自由，實際上幾無磋商或變更之餘地。則一旦因該契約涉
    訟，他造即必須遠赴法人或商人以定型化契約所預定之法院
    應訴，在考量應訴之不便，且多所勞費等程式上不利益之情
    況下，經濟上弱勢者往往被迫放棄應訴之機會，如此不僅顯
    失公平，並某程度侵害經濟上弱勢者在憲法上所保障之訴訟
    權，於是特別明文排除合意管轄規定之適用。是以，定型化
    契約當事人因此爭執涉訟時，如法人或商人據此向合意管轄
    法院起訴，在不影響當事人程式利益及浪費訴訟資源之情況
    下，非法人或商人之他造於為本案之言詞辯論前，得聲請移
    送於其管轄法院。
二、經查，本件原告固提出汽車貸款借據暨約定書第7條，主張
    兩造約定因本契約涉訟時，同意以本院為第一審管轄法院，
    惟原告係經營銀行業務之法人，該條款為其預定用於同類契
    約之條款而成立。又被告於本件原告起訴時之住所在屏東縣
    ，與本院所在地之臺北市距離遙遠，往返困難，於發生本契
    約紛爭涉訟時，應在屏東縣之管轄法院應訴最為便利。本件
    被告既已於民國111年6月14日向本院陳明其現住所在屏東縣
    ，其至本院路途遙遠多所不便，並聲請本院裁定將本件移送
    其住所地之法院即臺灣屏東地方法院管轄，有其民事移轉管
    轄聲請狀附卷足憑，是本院綜觀兩造勞力、時間及費用等程
    序利益，衡酌原告為法人，以事先擬定之用於同類契約之條
    款約定本院為管轄法院，造成被告應訴之不利益，且原告為
    頗具規模之金融公司，在各地均有營業處所及受僱人員，應
    訴並無不便等情狀，認本件訴訟由本院管轄顯增被告應訴之
    煩，對於被告顯失公平。準此，被告於本案言詞辯論前聲請
    移送於其住所地之管轄法院即臺灣屏東地方法院，核與民事
    訴訟法第28條第2 項規定相符，應予准許。
三、依首開法條裁定如主文。
中　　華　　民　　國　　111 　年　　6 　　月　　21　　日
                  民事第七庭    法  官  黃愛真
以上正本係照原本作成。　　　　　　　　　
如不服本裁定應於送達後10日內向本院提出抗告狀，並繳納抗告
費新臺幣1,000元。
中　　華　　民　　國　　111 　年　　6 　　月　　21　　日
                                書記官  王曉雁